臺灣高等法院臺中分院刑事判決　　　　　　　　　九十三年度交上易字第八一九號
　　上　訴　人　臺灣臺中地方法院檢察署檢察官
　　被　　　告　甲○○
右上訴人因過失傷害案件，不服臺灣臺中地方法院九十三年度交易字第二一八號中華
民國九十三年六月十日第一審判決（起訴案號：臺灣臺中地方法院檢察署九十二年度
偵字第二○四六四號），提起上訴，本院判決如左：
    主      文
原判決撤銷。
甲○○因過失傷害人，累犯，處拘役參拾日，如易科罰金，以參佰元折算壹日。
    事      實
一、甲○○前於民國八十八年間因竊盜案件，經臺灣南投地方法院判處有期徒刑五月
    ，嗣經本院判決上訴駁回確定，甫於八十九年八月三十日執行完畢，詎仍不知警
    惕，小心駕駛，於九十二年四月十五日上午，駕駛車牌號碼Ｍ八─九一四七號自
    用小客車，沿臺中市○區○○○路由北往南方向行駛，於同日上午十一時五十五
    分許，將上開車輛停放於五權南路五五三號前，欲自該車駕駛座下車之際，原應
    注意停車向外開啟車門時，應注意行人、車輛，並讓其先行，而依當時情況，日
    間自然光線，雖有下雨，光線仍屬充足，道路無障礙物，視距良好，又無不能注
    意之情事，竟疏未注意同側左後方適有丙○○騎乘車牌號碼ＦＴ九─五八八號重
    型機車直行前來之狀況，即貿然開啟左前車門，致撞及丙○○所騎機車，並使丙
    ○○因而受有右腳壓砸傷併第二、三、四蹠骨骨折、第二趾骨骨折之傷害。甲○
    ○肇事後，於偵查犯罪機關發覺犯罪前，主動向到場處理之員警陳明為肇事者，
    並陳述肇事經過，自首接受裁判。
二、案經被害人丙○○訴由臺中市警察局第三分局報告臺灣臺中地方法院檢察署檢察
    官偵查起訴。
    理      由
一、訊據被告甲○○並不否認有於右揭時、地與告訴人丙○○發生事故之事實，惟矢
    口否認有何過失傷害犯行，辯稱：那時伊停車，在裡面講電話五、六分鐘了，然
    後就聽到外面有聲音才打開車門，看到告訴人跌倒在伊車門外，當時確實不是因
    為伊開車門撞到告訴人的云云。然查：
  (一)右揭犯罪事實，業據告訴人於警詢及偵查中指訴綦詳，前後相符，並有道路交通
    事故調查報告表（一）、（二）及現場照片五張在卷可稽；告訴人確因本件事故
    受傷，亦有財團法人仁愛綜合醫院診斷證明書一紙附卷足憑。而本件事故發生後
    不久，被告曾在仁愛醫院對到場處理之員警陳稱：「我於肇事地點開啟車門，當
    我稍微開一點點，突然左前車門與對方碰撞。」等情，此有交通事故談話紀錄表
    可證，並經證人即製作前開談話紀錄表之臺中市警察局第三分局警員馬碩鴻於原
    審結證稱：「（提示交通事故談話紀錄表、現場圖，是否你製作？）是。」、「
    （對於被告陳述部分是根據什麼而記載？）是根據被告在大里仁愛醫院急診室的
    口述所作的紀錄。」等語屬實，復為被告所不否認，堪信為真。被告雖辯稱並未
    開啟車門云云，惟倘其確無開啟車門之舉動，此一事故本屬無妄之災，則衡情於
    員警詢問之際，否認肇事因素以求還其清白猶恐不及，豈有自述不存在之事實，
    反陷己於不利處境之可能？是以，前開談話紀錄表所載之被告供述，毋寧係被告
    在未及權衡利害得失之情況下所為，比之事後翻異之詞應更接近事實，較可採信
    。再者，依證人馬碩鴻於事故發生後拍攝之現場照片（見偵查卷第二十頁、第二
    十一頁）顯示，被告駕駛之汽車左前車輪方向與車身平行，並未突出於輪弧之外
    ，被告亦自陳事故發生後不曾移動車輛、輪胎是直的等語，則依常理度之，告訴
    人騎乘之機車自後方直行駛來，實難撞及汽車左前車輪之輪胎；又告訴人騎乘之
    機車腳踏板右側有一道極明顯之水平刮痕，按其既非大面積之磨損，應非機車失
    控傾倒後與地面摩擦所致，而被告駕駛之汽車左側車身並無相對於前述機車刮痕
    之損傷跡象，是前開刮痕亦難認係機車與汽車左側車身擦撞所產生，則以機車刮
    痕之高度與形狀判斷，唯一合理之撞擊點應為汽車駕駛座車門下緣之尖端一帶，
    此一部位如非因被告開啟車門而突出於車身之外，絕無與其他車輛發生碰撞、並
    造成前述機車刮痕之可能。又前開照片雖未明確拍攝被告駕駛車輛有車門毀損之
    情形，然證人馬碩鴻於原審證稱：「（卷內的相片何人拍照？）機車的部分是我
    到現場所拍，小客車的部分是我從醫院回來再到現場所拍。」、「（小客車的撞
    擊點和車損部分無法清楚看出，機車的受損部分是前方腳踏板邊緣部分？）是。
    」、「（兩車擦撞部分為何？）照片是我從醫院回來在現場拍，當時車子鎖著我
    無法打開，車子停放位置是被告告訴我的，車子因無法開啟車門，我才只能拍外
    觀，沒有辦法拍到車門受損的位置。我到現場時，現場都沒有人，也沒有辦法請
    被告開車門。」等語。是以偵查卷第二十頁之車牌號碼Ｍ八─九一四七號自用小
    客車雖未明確拍攝被告駕駛車輛有車門毀損之情形，然此係因事故處理警員馬碩
    鴻自醫院回現場拍攝時，因被告未在場，車門鎖住無法打開，是以該照片未有車
    門毀損之情形並不能成為有利於被告之證據。此外，由現場圖及前開現場照片可
    知，被告駕駛之汽車停放在路肩邊緣，其左側車身與車道邊線尚有將近一公尺之
    距離，告訴人騎乘機車行經該處，縱須閃避車道內之其他車輛而靠右駛入路肩，
    空間亦稱寬敞，若非被告推開車門以致壓縮供告訴人機車行駛之空間，機車仍不
    易與汽車發生撞擊。是被告辯稱其未曾開啟車門乙節，要非可採；其開啟車門致
    與告訴人騎乘之機車發生碰撞，至為灼然。
  (二)按停車向外開啟車門時，應注意行人、車輛，並讓其先行，道路交通安全規則第
    一百十二條第一項第十五款定有明文。被告於右揭時、地將車輛停放路邊，自應
    注意前開規定，且依當時情況，日間自然光線，雖有下雨（道路交通事故調查報
    告表記載為天候晴，然依附卷照片所示地面潮濕應為雨天），光線仍屬充足，道
    路無障礙物，視距良好，此有道路交通事故調查報告表（一）之記載可查，又無
    其他不能注意之情事，竟疏未注意，以致肇事致人受傷，其行為顯有過失。況本
    件經送請臺灣省臺中區車輛行車事故鑑定委員會鑑定肇事責任，該會亦認「甲○
    ○駕駛自小客車停車開啟左前車門時未注意車後駛至機車讓其先行，為肇事原因
    。丙○○駕駛重機車無肇事因素。」，有該會九十二年十二月九日中市鑑字第九
    二一三六七號函文一件附卷可參；經送請覆議後，仍同此認定，有臺灣省車輛行
    車事故覆議鑑定委員會九十三年二月十九日府覆議字第九二一一五○八號函文一
    件在卷可佐，益見被告確有前述過失。再被告過失肇事之行為，與告訴人之受傷
    結果間具有相當因果關係。綜上所述，本案事證已臻明確，被告所辯顯係卸責之
    詞，不足採信，本件事證明確，被告犯行堪予認定。
二、核被告所為，係犯刑法第二百八十四條第一項前段之過失傷害罪。被告前因竊盜
    案件，經臺灣南投地方法院判處有期徒刑五月，嗣經本院判決上訴駁回確定，於
    八十九年八月三十日執行完畢，有臺灣高等法院被告全國前案紀錄表、臺灣臺中
    地方法院檢察署刑案資料查註紀錄表在卷可按，其受有期徒刑之執行完畢後，五
    年以內再犯本件有期徒刑以上之罪，為累犯，應依法加重其刑。被告肇事後，於
    警員前往告訴人就醫之醫院處理時在場，並當場承認為肇事人及接受偵訊，有交
    通事故談話紀錄表、道路交通事故補充資料表在卷可按，是被告於有偵查犯罪權
    限之人發覺犯罪前，已主動陳明肇事，為對於未發覺之罪自首而接受裁判，應減
    輕其刑，並先加後減之。本件原審以被告罪證明確，予以論罪科刑，固非無見，
    惟被告於本院審理中，已與告訴人達成民事和解，賠償告訴人之損害，告訴人已
    表示不願追訴之意，檢察官上訴請求從重量刑，雖無可取，惟原判決未及審酌雙
    方和解之情形，仍有可議之處，自屬無可維持，應予撤銷改判。爰審酌被告過失
    之程度，告訴人受傷之情形，及被告已經與告訴人達成民事和解，賠償告訴人之
    損害，告訴人並已表示願意原諒被告等一切情狀，量處如主文第二項所示之刑，
    並諭知易科罰金之折算標準。
據上論結，應依刑事訴訟法第三百六十九條第一項前段、第三百六十四條、第二百九
十九條第一項前段，刑法第二百八十四條第一項前段、第四十七條、第六十二條前段
、第四十一條第一項前段，罰金罰鍰提高標準條例第一條前段、第二條前段，判決如
主文。
本案經檢察官乙○○到庭執行職務。
中      華      民      國  九十三  年      十      月      十四    日
                                臺灣高等法院臺中分院刑事第五庭
                                      審判長法  官　袁　從　楨
                                            法　官　姚　勳　昌
                                            法　官　郭　同　奇
右正本證明與原本無異。
不得上訴。
                                            書記官  陳  玫  伶
中      華      民      國      九十三  年      十      月      十四    日
附錄論罪科刑法條
中華民國刑法第二百八十四條
因過失傷害人者，處六月以下有期徒刑、拘役或五百元以下罰金，致重傷者，處一年
以下有期徒刑、拘役或五百元以下罰金。
從事業務之人，因業務上之過失傷害人者，處一年以下有期徒刑、拘役或一千元以下
罰金，致重傷者，處三年以下有期徒刑、拘役或二千元以下罰金。
                                                                        Ａ
